【裁判字號】    99,交訴緝,2
【裁判日期】    991231
【裁判案由】    公共危險等
【裁判全文】
臺灣士林地方法院刑事判決             99年度交訴緝字第2號
公  訴  人  臺灣士林地方法院檢察署檢察官
被      告  呂志偉
上列被告因公共危險等案件，經檢察官聲請簡易判決處刑（92年
度偵字第9767號），本院士林簡易庭認為不宜以簡易判決處刑（
92年度士交簡字第1843號），簽移本院刑事庭改依通常程序審理
，本院判決如下：
    主  文
呂志偉被訴服用酒類，不能安全駕駛動力交通工具而駕駛及過失
傷害部分，均免訴。
    理  由
一、公訴意旨如聲請簡易判決處刑書所載（詳如附件）。
二、按行為後法律有變更者，適用行為時之法律。但行為後之法
    律有利於行為人者，適用最有利於行為人之法律。刑法第2
    條第1 項定有明文。查被告呂志偉行為後，刑法第185 條之
    3 服用酒類，不能安全駕駛動力交通工具而駕駛罪於97年1
    月2 日修正公布，修正後刑法第185 條之3 之法定刑為「1
    年以下有期徒刑、拘役或科或併科15萬元以下罰金」，與修
    正前該罪之法定刑「1 年以下有期徒刑、拘役或3 萬元（依
    刑法施行法第1 條之1 第1 項、第2 項但書，提高為新臺幣
    9 萬元）以下罰金」相較，修正後刑法第185 條之3 之法定
    刑度顯較修正前為重，依刑法第2 條第1 項前段規定，自應
    適用97年1 月2 日修正前刑法第185 條之3 之規定，對被告
    較為有利。
三、另按民國94年2 月2 日修正公布之刑法，已於95年7 月1 日
    施行（95年7 月1 日修正施行前刑法稱修正前刑法），且按
    刑法施行法亦於95年6 月14日增訂第8 條之1 ，並自同年7
    月1 日起施行，該條規定：於中華民國94年1 月7 日刑法修
    正施行前，其追訴權或行刑權時效已進行而未完成者，比較
    修正前後之條文，適用最有利於行為人之規定。查本案被告
    行為時之修正前刑法第80條追訴權之時效期間規定為：「追
    訴權，因左列期間內不行使而消滅：一、死刑、無期徒刑或
    10年以上有期徒刑者，20年。二、3 年以上10年未滿有期徒
    刑者，10年。三、1 年以上3 年未滿有期徒刑者，5 年。四
    、1 年未滿有期徒刑者，3 年。五、拘役或罰金者，1 年。
    前項期間自犯罪成立之日起算。但犯罪行為有連續或繼續之
    狀態者，自行為終了之日起算。」，修正後之刑法第80條則
    規定為：「追訴權，因下列期間內未起訴而消滅：一、犯最
    重本刑為死刑、無期徒刑或10年以上有期徒刑之罪者，30年
    。二、犯最重本刑為3 年以上10年未滿有期徒刑之罪者，20
    年。三、犯最重本刑為1 年以上3 年未滿有期徒刑之罪者，
    10年。四、犯最重本刑為1 年未滿有期徒刑、拘役或罰金之
    罪者，5 年。前項期間自犯罪成立之日起算。但犯罪行為有
    繼續之狀態者，自行為終了之日起算。」；又被告行為時之
    修正前刑法第83條第1 項規定：「追訴權之時效，如依法律
    之規定，偵查、起訴或審判之程序，不能開始或繼續時，停
    止其進行」，且前開停止時效進行之事由，包括因被告通緝
    致審判程序不能開始或繼續之情形，司法院29年院字第1963
    號解釋要旨參照。而修正後刑法第83條第1 項則規定：「追
    訴權之時效，因起訴而停止進行。依法應停止偵查或因犯罪
    行為人逃匿而通緝者，亦同。」。本件聲請簡易判決處刑意
    旨認被告係涉犯修正前刑法第185 條之3 服用酒類，不能安
    全駕駛動力交通工具而駕駛罪之法定刑為「處1 年以下有期
    徒刑、拘役或3 萬元以下罰金」、刑法第284 條第1 項前段
    過失傷害罪之法定刑為「處6 月以下有期徒刑、拘役或5 百
    元以下罰金」，該兩罪之法定最重本刑皆為「1 年以下有期
    徒刑」，是依被告行為時之修正前刑法，其所犯之服用酒類
    ，不能安全駕駛動力交通工具而駕駛罪部分之追訴時效期間
    為5 年，而依修正後刑法之追訴時效期間則為10年，其另之
    過失傷害罪部分追溯時效期間為3 年，而依修正後刑法之追
    訴時效期間則為5 年，縱依修正後刑法之偵查期間除有法定
    事由外，時效並不停止進行，然綜合比較結果，仍以被告行
    為時即修正前刑法較為有利，依刑法施行法第8 條之1 規定
    ，本案追訴權時效期間及其停止進行、計算，應一體適用被
    告行為時即修正前刑法之規定，合先敘明。
三、經查：(一)本件被告被訴於92年8 月7 日涉犯修正前刑法第18
    5 條之3 服用酒類，不能安全駕駛動力交通工具而駕駛罪嫌
    ，該罪之法定最高本刑為1 年以下有期徒刑，依修正前刑法
    第80條第1 項第3 款之規定，其追訴權時效期間為5 年，並
    自犯罪完成之日即92年8 月7 日起算。又本件被告所涉犯行
    ，檢察官係於92年10月9 日開始偵查，於92年11月2 日提起
    公訴，並於92年11月24日繫屬於本院，嗣因被告逃匿而經本
    院於93年5 月18日發布通緝，致審判之程序不能開始。而依
    司法院大法官會議釋字第138 號解釋及最高法院82年度第10
    次刑事庭會議決議意旨，自開始偵查時起至發布通緝前止，
    追訴權既無不行使之情形，自不生時效進行之問題，則扣除
    上開期間為7 月11日，並依刑法第83條第3 項之規定，扣除
    其因通緝致時效停止進行之期間1 年3 月後，被告所犯前開
    服用酒類，不能安全駕駛動力交通工具而駕駛罪之追訴權時
    效，自被告犯罪行為完成時即92年8 月7 日起，加計追訴權
    時效期間（含四分之一停止期間）為6 年3 月，再加計追訴
    權已行使期間（自通緝發布日減開始實施偵查日）為7 月11
    日，另扣除公訴人於92年11月2 日提起公訴至92年11月24日
    繫屬本院之該段期間，嗣被告經本院通緝後，於99年10月15
    日緝獲，經此計算可知本件被告所涉犯前揭服用酒類，不能
    安全駕駛動力交通工具而駕駛罪之追訴權，業於99年5 月25
    日因時效完成而消滅；(二)另本件被告被訴於92年8 月7 日涉
    犯刑法第284 條第1 項過失傷害罪嫌，該罪之法定最高本刑
    為6 月以下有期徒刑，依修正前刑法第80條第1 項第4 款之
    規定，其追訴權時效期間為3 年，並自犯罪完成之日即92年
    8 月7 日起算。又本件被告所涉犯行，檢察官係於92年10月
    9 日開始偵查，於92年11月2 日提起公訴，並於92年11月24
    日繫屬於本院，嗣因被告逃匿而經本院於93年5 月18日發布
    通緝，致審判之程序不能開始。而依司法院大法官會議釋字
    第138 號解釋及最高法院82年度第10次刑事庭會議決議意旨
    ，自開始偵查時起至發布通緝前止，追訴權既無不行使之情
    形，自不生時效進行之問題，則扣除上開期間為7 月11日，
    並依刑法第83條第3 項之規定，扣除其因通緝致時效停止進
    行之期間9 月後，被告所犯前開服用酒類，不能安全駕駛動
    力交通工具而駕駛罪之追訴權時效，自被告犯罪行為完成時
    即92年8 月7 日起，加計追訴權時效期間（含四分之一停止
    期間）為3 年9 月，再加計追訴權已行使期間（自通緝發布
    日減開始實施偵查日）為7 月11日，另扣除公訴人於92年11
    月2 日提起公訴至92年11月24日繫屬本院之該段期間，嗣被
    告經本院通緝後，於99年10月15日緝獲，經此計算可知本件
    被告所涉犯前揭過失傷害罪之追訴權，已於96年11月25日因
    時效完成而消滅，揆諸前揭說明，本件被告被訴服用酒類，
    不能安全駕駛動力交通工具而駕駛及過失傷害部分，爰不經
    言詞辯論，逕為免訴之諭知。
四、被告被訴駕駛動力交通工具肇事，致人受傷而逃逸部分，由
    本院另以簡式程序審理，附此敘明。
據上論斷，應依刑事訴訟法第302 條第2 款、第307 條、第452
條，判決如主文。
中    華    民    國    99    年    12    月    31    日
                  刑事第二庭審判長法  官  王梅英
                                  法  官  李冠宜
                                  法  官  蔡明宏
以上正本證明與原本無異。
如不服本判決應於收受判決後10日內向本院提出上訴書狀，並應
敘述具體理由。其未敘述上訴理由者，應於上訴期間屆滿後20日
內向本院補提理由書（均須按他造當事人之人數附繕本）「切勿
逕送上級法院」
                                  書記官  夏珍珍
中    華    民    國    99    年    12    月    31    日

司法院資訊處製作；財團法人民間司法改革基金會備份。
